臺灣高雄地方法院刑事判決　　　　　　 94年度交易字第207號
公　訴　人　臺灣高雄地方法院檢察署檢察官
被　　　告　甲○○
右列被告因過失傷害案件，經檢察官提起公訴（94年度偵字第
8023號），被告於本院準備程序進行中，就被訴事實為有罪之陳
述，經本院告知簡式審判程序意旨，並聽取公訴人及被告之意見
後，合議庭裁定由受命法官獨任進行簡式審判程序審理，本院判
決如下：
    主  文
甲○○因過失傷害人致重傷，處有期徒刑捌月。
    事  實
一、甲○○未考領有機車駕駛執照，於民國（下同）93年8 月7
    日23時許，在高雄市○○區○○路附近之某小吃店內飲用高
    粱酒，明知其服用酒類後已達不能安全駕駛動力交通工具之
    程度，而仍貿然騎乘車牌號碼LLU-426 號重型機車（所涉公
    共危險部分，業經本院另案判處有期徒刑3 月確定），沿高
    雄市左營區○○○路由北往南方向行駛，於同日23時15分許
    ，行經高雄市左營區○○○路與新下街口時，本應注意車輛
    行駛時，駕駛人應注意車前狀況，隨時採取必要之安全措施
    ，車輛行車速度應依標誌之規定，在行車速限時速50公里之
    路段，不得超速行駛，且車輛行駛至交岔路口，其行進、轉
    彎應遵守燈光號誌，而當時天候晴朗、夜間有照明、道路乾
    燥、為無缺陷、無障礙之柏油道路、視距良好等情狀，又無
    其他不能注意之情事，甲○○因酒醉及疏於注意車前狀況，
    竟仍超速以時速約70至80公里之速度，貿然急駛前行闖越該
    路口之紅燈號誌，適有乙○○騎乘車牌號碼ZKM-797 號輕型
    機車，沿新下街由西往東方向行駛至該處路口（無法證明與
    有過失），甲○○所騎乘機車之車前頭因而撞擊乙○○所騎
    乘機車之左側車身，二人均人車倒地，乙○○因而受有頭皮
    撕裂傷、背椎受傷、神經挫傷、頸脊髓損傷及四肢癱瘓等重
    傷害，嗣經路人報警，由警察謝文宗首先到場處理，經由路
    人告知得知甲○○係肇事者，因甲○○亦受傷無法言語，謝
    文宗即分別將其等二人送往高雄榮民總醫院急救，並由該院
    於翌日凌晨0 時許，為甲○○進抽血檢驗結果，發現其血液
    中酒精濃度高達352mg/ dl （換算成吐氣酒精濃度達每公升
    1.76毫克），因而查獲上情。
二、案經乙○○訴請高雄市政府警察局左營分局移送臺灣高雄地
    方法院檢察署檢察官偵查後起訴。
    理  由
一、本件被告甲○○所犯為死刑、無期徒刑或最輕本刑為3 年以
    上有期徒刑以外之罪，被告於準備程序中就被訴事實為有罪
    之陳述，經法官告知簡式審判程序之旨，並聽取公訴人之意
    見後，依刑事訴訟法第273 條之1 第1 項規定，合議庭裁定
    由受命法官獨任進行簡式審判程序，合先敘明。
二、按「被告以外之人於審判外之言詞或書面陳述，除法律有規
    定者外，不得作為證據。前項規定，於第161 條第2 項之情
    形及法院以簡式審判程序或簡易判決處刑者，不適用之。」
    刑事訴訟法第159 條第1 項、第2 項前段定有明文。本件證
    人即告訴人乙○○於警詢、偵查中之證述，因非於本院直接
    審理時所為之證述，屬傳聞陳述；高雄榮民總醫院檢驗報告
    單、刑法第185 條之3 案件測試觀察紀錄表、高雄市政府警
    察局舉發違反道路交通管理事件通知單、道路交通事故現場
    圖、報告表各1 份、現場照片11幀、高雄醫學大學附設中和
    紀念醫院（下稱中和醫院）診斷證明書、回覆本院函文等證
    物，均係執行勤務警員或中和醫院人員所製作，屬傳聞書面
    ，依刑事訴訟法第159 條第1 項規定，本不能作為證據，然
    因本件係依簡式審判程序審理，上開證物自不受前項規定之
    限制，而有證據能力，合先敘明。
三、上揭犯罪事實，迭據被告於警詢、偵查及本院審理中坦承不
    諱，核與證人即告訴人乙○○於警詢、偵查中之證述，證人
    謝文宗於本院審理時之證言相符，且有高雄榮民總醫院檢驗
    報告單、刑法第185 條之3 案件測試觀察紀錄表、高雄市政
    府警察局舉發違反道路交通管理事件通知單、道路交通事故
    現場圖、報告表各1 份、現場照片11幀附卷可稽。而被害人
    乙○○因此受有頭皮撕裂傷、背椎受傷、神經挫傷、頸脊髓
    損傷及四肢癱瘓等重傷害，亦有中和醫院94年4 月25日甲種
    診斷證明書1 紙附於偵查卷可稽（頁15），且其最近一次回
    診日係於94年8 月8 日，經診斷結果認「四肢癱瘓併喪失機
    能，已治療1 年，仍無法恢復，傷勢已固定」，亦經該院以
    94 年8月24日高醫附秘字第940002480 號函覆本院明確，證
    人即案發後長期照料乙○○之女兒丙○○亦於94年8 月11日
    到庭證稱：「我母親現在都要坐輪椅，需要有人推輪椅，她
    自己沒有能力操控，不能站立，大小便不能自己處理，雙手
    不能自由活動，四肢癱瘓」等語屬實，足證乙○○之傷勢，
    因已固定無法治癒，已達重大不治之程度，而屬於刑法第10
    條第4 項第6 款規定之重傷害自明。
四、而「汽車行駛時，駕駛人應注意車前狀況，並隨時採取必要
    之安全措施」、「行車速度，應依速限標誌或標線之規定，
    無標誌或標線者，在市區道路，時速不得超過50公里」、「
    汽車行駛至交岔路口，其行進、轉彎應遵守燈光號誌」、及
    「飲用酒類後其吐氣所含酒精成分超過每公升0.25毫克或血
    液中酒精濃度超過百分之0.05以上者，不得駕車」，道路交
    通安全規則第94條第3 項、第93條第1 項第1 款前段、第
    102 條第1 項第1 款前段、第114 條第2 款分別定有明文。
    本件被告雖無考有機車駕駛執照，然其自承已騎車多年，且
    上開規定，均係一般稍具平常注意能力之騎士，所應注意遵
    守之交通規則，自不得諉為不知。而依案發當時天候晴朗、
    夜間有照明、道路乾燥、為無缺陷、無障礙之柏油道路、視
    距良好等情狀，此有上開道路交通事故調查報告表附卷可稽
    ，此外亦無其他不能注意之情事，被告竟疏未注意及此，於
    酒後呼氣酒精濃度已達每公升1.76毫克，注意能力顯然較低
    之情況下，超速行使，貿然闖越紅燈，並疏未注意車前狀況
    ，導致車禍肇事，使告訴人乙○○受有前揭重傷害，足認被
    告應有過失，且其過失駕駛行為，與乙○○重傷害之間，具
    有相當因果關係甚明。故本件被告犯行，事證明確，應依法
    論科。
五、核被告甲○○所為，係犯刑法第284 條第1 項後段之過失傷
    害人致重傷害罪。被告未考取駕駛執照、酒醉駕車因而肇事
    致人受傷，應依道路交通管理處罰條例第86條第1 項之規定
    加重其刑，其符合同一條項中之數個加重事由，僅須為1 次
    加重。另警員謝文宗於到場處理，經路人告知後即知被告係
    肇事人，且被告亦因受傷，對於謝文宗當時所詢問題均無法
    回答，亦無法表示願受裁判之意，均據證人謝文宗到庭證述
    屬實，其自不符合刑法第62條自首之規定，而無法予以減刑
    ，併此敘明。爰審酌被告犯後坦承犯行，已賠償被害人家屬
    9 萬多元醫藥費用（此為證人丙○○所自承在卷），態度雖
    尚稱良好，然其係31歲之青壯年人，自知酒醉駕車之危險性
    ，仍酒後駕車、超速行駛、闖越紅燈，並造成乙○○四肢癱
    瘓等終身無法復原之傷害，亦造成被害人家人於精神上、照
    料上及金錢支出上無限痛苦，尤其本院多次召開庭期勉勵被
    告應儘速賠償被害人，被告陳明因經濟能力不佳，僅能先支
    付10至20萬元，餘亦不能保證能按月分期給付，而為被害人
    所拒絕，被告雖非無賠償之誠意，然既然賠償條件與被害人
    實際損害差距甚遠，而不能達成和解，此等不利益自應由被
    告負擔，故本院審酌上開情狀，認被告犯後態度雖然良好，
    然過失程度及造成被害人傷害情節，均屬重大，被害人處境
    更值憐憫同情，爰量處如主文所示之刑。
據上論斷，應依刑事訴訟法第273 條之1 第1 項、第299 條第1
項前段，道路交通管理處罰條例第86條第1 項，刑法第284 條第
1 項後段，罰金罰鍰提高標準條例第1條 前段，判決如主文。
本案經檢察官丁○○到庭執行職務。
中　　華　　民　　國　　94　　年　　8 　　月　　31　　日
                  　交通法庭　法　官  蔡川富
以上證明與原本無異。
如不服本判決，應於判決送達後10日內，向本院提出上訴狀。
中　　華　　民　　國　　94　　年　　8 　　月　　31　　日
                              書記官  邱秋珍
中華民國刑法第284條
(過失傷害罪)
因過失傷害人者，處6 月以下有期徒刑、拘役或500 元以下罰金
，致重傷者，處1 年以下有期徒刑、拘役或500 元以下罰金。
從事業務之人，因業務上之過失傷害人者，處1 年以下有期徒刑
、拘役或1 千元以下罰金，致重傷者，處 3 年以下有期徒刑、
 拘役或2 千元以下罰金。
